臺灣桃園地方法院民事判決　九十一年度家訴字第三四號
　　原　　　告　甲○○
　　被　　　告　乙○○
右當事人間請求確認婚姻不成立事件，本院判決如左：
    主    文
確認兩造間之婚姻關係不成立。
訴訟費用由被告負擔。
    事    實
甲、原告方面：
  一、聲明：求為判決如主文所示。
  二、陳述：兩造感情原佳，遂於民國八十八年九月十一日簽立結婚證書，並辦理結
      婚之戶籍登記，但實際上原告與被告從未舉行任何公開之結婚儀式，依民法第
      九百八十八條之規定，應認兩造之婚姻無效。
  三、證據：提出結婚證書、身份證、診斷證明書影本各一件為證，並聲請訊問證人
      羅金順，且援用其證言。
乙、被告方面：
  一、聲明：同意原告之請求。
  二、陳述：兩造確實未舉辦公開之結婚儀式，只簽立結婚證書。
      理      由
一、按「結婚，應有公開儀式及二人以上之證人。經依戶籍法為結婚之登記者，推定
    其已結婚」，民法第九百八十二條定有明文，此乃結婚之形式要件。又所謂「儀
    式」者，乃結婚當事人在式場舉行一定之表象，而為結婚行為之謂也。再按民事
    訴訟法第五百六十八條第一項所定婚姻無效之訴與確認婚姻成立或不成立之訴，
    兩者不同。所謂確認婚姻不成立之訴，係主張無結婚之事實，而有婚姻之形式；
    至於婚姻無效之訴，則係主張有結婚之事實，而其行為無效而言（最高法院八十
    六年度台上字第四八三號判決參照）。本件原告主張兩造並未於八十八年九月十
    一日舉行任何結婚之公開儀式，並無結婚之事實，縱經辦理結婚登記而徒有婚姻
    之形式，揆諸前揭說明，自屬婚姻不成立，惟因戶籍資料上有上開結婚記事，原
    告有被認定係被告配偶之危險，原告自有提起確認之訴之法律上利益，從而，原
    告提起確認兩造間之婚姻不成立，洵屬正當，應予准許，先此敘明。
二、原告主張兩造於戶籍上登記於八十八年九月十一日結婚，惟實際上兩造並無舉行
    公開之結婚儀式，僅在結婚證書上簽名，兩造婚姻應屬無效。經查，被告自認兩
    造確實未舉辦公開之結婚儀式，只簽立結婚證書。又原告聲請傳訊結婚證書上之
    證人羅金順證稱：結婚證書上之印章是伊的，原告和被告說要結婚所以拿這證書
    要伊蓋章，兩造沒有請客，就直接簽這結婚證書等語；堪信兩造確有拿結婚證書
    請上開證人蓋章屬實。惟結婚除有二人以上證人外，依上開法文規定，尚須舉行
    公開之儀式，立法目的即在藉儀式之舉行，使不特定或多數人得以共見共聞，本
    件依兩造之陳述，係兩造自行寫妥結婚證書後，再請證婚人蓋章，並無在式場舉
    行一定之表象，顯無公開儀式，自與法律規定有違，應認原告之主張為可採。
三、從而，原告以兩造間之結婚，違背儀式婚為由，請求確認兩造間婚姻關係不成立
    ，即有理由，應予准許。
四、據上論結，原告之訴為有理由，依民事訴訟法第七十八條判決如主文
中　　　華　　　民　　　國　　九十一　　年　　　六　　　月　　十九　　　日
                                      臺灣桃園地方法院民事第一庭
~B法　　　官　邱育佩
右為正本係照原本作成
如對本判決上訴應於判決送達後廿日向本院提出上訴狀
中　　　華　　　民　　　國　　九十一　　年　　　六　　　月　　十九　　　日
~B法院書記官　羅英梅
